【裁判字號】    98,簡上,53
【裁判日期】    981125
【裁判案由】    請求侵權行為損害賠償
【裁判全文】
臺灣屏東地方法院民事判決              98年度簡上字第53號
上  訴  人  甲○○
被 上訴 人  乙○○
上列當事人間請求請求侵權行為損害賠償事件，上訴人對於中華
民國98年5 月15日本院98年度屏簡字第154 號第一審判決提起上
訴，本院判決如下：
    主  文
原判決廢棄，發回原審法院。
    理由
一、按第一審之訴訟程序有重大之瑕疵者，第二審法院得廢棄原
    判決，而將該事件發回原法院，但以因維持審級制度認為必
    要時為限；前項判決，得不經言詞辯論為之，民事訴訟法第
    451 條第1 項、第453 條定有明文。上開規定，依同法第
    436 條之1 第3 項規定，於簡易訴訟程序事件之第二審上訴
    程序準用之。
二、又按審判長應注意令當事人就訴訟關係之事實及法律為適當
    完全之辯論；審判長應向當事人發問或曉諭，令其為事實上
    及法律上陳述、聲明證據或為其他必要之聲明及陳述，其所
    聲明或陳述有不明瞭或不完足者，應令其敘明或補充之；依
    原告之聲明及事實上之陳述，得主張數項法律關係，而其主
    張不明瞭或不完足者，審判長應曉諭其敘明或補充之，民事
    訴訟法第199 條第1 項、第2 項、第199 條之1 第1 項分別
    定有明文。準此，若原告起訴未表明訴訟標的及其原因事實
    ，或有不明瞭或不完足者，法官應行使闡明權令其補正，於
    當事人原聲請支付命令，因相對人異議而視為起訴之場合，
    在尊重當事人處分權之前提下，更應注意原告訴訟標的及其
    原因事實是否明確，否則無從特定審判範圍。惟查原審逕以
    ：「原告主張：伊持有被告於民國97年8 月20 日 簽發之收
    據，但自97年11月20日起，被告無法兌現還款承諾，爰聲請
    依督促程序發支付命令予被告，請求被告清償其所欠債務並
    賠償程序費用，經被告於支付命令送達後20日之不變期間內
    提出異議，依民事訴訟法第519 條第1 項之規定，以上開支
    付命令之聲請，視為提起本件訴訟，為此依侵權行為損害賠
    償之法律關係提起本訴。」為判決基礎，顯見原審就原告即
    本件上訴人聲請支付命令時，未清楚表明訴訟標的及其原因
    事實之情形，並未行使闡明權令其補正，即於不明瞭原告訴
    訟標的及其原因事實之情況下，逕為實體判決。本件上訴人
    即原告，除支付命令聲請狀外，於原審未提出任何訴狀，且
    依原審之言詞辯論筆錄，關於原告之陳述，僅記載「當時說
    是要投資，說每個月要還我伍仟元，可是在第二個月就倒了
    。」語焉不詳，仍確無原審行使闡明權之相關記載，隨即辯
    論終結（見原審卷第28～29頁）。綜上，原審就訴訟標的及
    其原因事實未行使闡明權，應認其訴訟程序有重大瑕疵，為
    維持審級制度，自有將本事件發回原審法院（即本院屏東簡
    易庭）更為裁判之必要。
三、依民事訴訟法第436 條之1 第3 項、第451 條第1 項、第
    453 條，判決如主文。
中    華    民    國    98    年    11    月    25    日
                  民事第二庭    審判長法  官  張世賢
                                      法  官  胡晏彰
                                      法  官  蔡嘉裕
正本係照原本作成。
不得上訴。
中    華    民    國    98    年    11    月    25    日
                                      書記官  蘇小雅


司法院資訊處製作；財團法人民間司法改革基金會備份。
